【裁判字號】    95,台上,3737
【裁判日期】    950707
【裁判案由】    違反毒品危害防制條例
【裁判全文】
最高法院刑事判決            九十五年度台上字第三七三七號
    上  訴  人  甲○○
                        （另案在台灣新竹監獄執行中）
    選任辯護人  舒建中律師
上列上訴人因違反毒品危害防制條例案件，不服台灣高等法院中
華民國九十五年四月十九日第二審更審判決（九十四年度重上更
(五)字第一九二號，起訴案號：台灣新竹地方法院檢察署八十八年
度偵字第七八五０號），提起上訴，本院判決如下：
    主  文
上訴駁回。
    理  由
按刑事訴訟法第三百七十七條規定，上訴於第三審法院，非以判
決違背法令為理由，不得為之。是提起第三審上訴，應以原判決
違背法令為理由，係屬法定要件。且必須依據卷內資料為具體指
摘，並足據以辨認原判決已具備違背法令之形式，始屬相當。如
果上訴理由書狀並未依據卷內訴訟資料，具體指摘原判決不適用
何種法則或如何適用不當，或所指摘原判決違法情事，顯與法律
規定得為第三審上訴理由之違法情形，不相適合時，均應認其上
訴為違背法律上之程式，予以駁回。本件原判決撤銷第一審之科
刑判決，改判仍論上訴人甲○○以連續販賣第二級毒品，累犯罪
，判處有期徒刑柒年陸月，諭知扣案之第二級毒品安非他命伍小
包（共淨重貳點玖貳公克）沒收銷燬之，毒品之包裝袋伍個宣告
沒收，販賣毒品所得新台幣（下同）捌仟元沒收，如全部或一部
不能沒收時，以其財產抵償之。係依憑證人陳國偉於檢察官偵查
、第一審、原審前審審理時證稱：伊以警察之行動電話，撥打上
訴人之行動電話0000000000號，稱要買二千元之東西
（即安非他命），上訴人應允賣伊安非他命，並約在其樓下交貨
，自民國八十七年（應係八十八年）八月份開始至被查獲止，共
買八次，曾經在新竹市○○路「笑傲江湖ＫＴＶ」、上訴人住處
及新竹市○○路「獅子王電動玩具店」內交易；陳冬陽（即查獲
上訴人販賣安非他命之員警）於第一審、原法院前審審理時證述
：當查獲陳國偉後，其供出上手，並打電話聯絡上訴人，講暗語
問上訴人有無「東西」，要買多少金額，伊當時在場，自電話中
聽得出上訴人同意，當時伊叫陳國偉要求上訴人將毒品送至其家
，但上訴人不答應，乃約定在上訴人家巷口（實係門口），是第
二通電話才說好交易地點各等語；及扣案之白色晶體五小包經送
請法務部調查局（下稱調查局）鑑驗結果認：送驗之白色晶體五
小包確係甲基安非他命，驗餘淨重二．九二公克，有調查局八十
九年三月二十九日（八九）陸（一）字第八九０一八五九八（原
判決載為五）號檢驗通知書一份在卷可考，暨卷附000000
0000號行動電話之八十八年十月份電話通聯繫紀錄一紙、照
片一幀、扣押物品清單二紙等證據資料，而為論斷，已詳敘其所
憑之證據及認定之理由。而以上訴人辯稱：伊出門帶安非他命，
是要拿到外面藏放云云，為飾卸之詞，不足採取，在理由內依憑
卷證資料，詳加指駁；並說明：（一）上訴人先於警詢時供謂：
「（問：警方起獲安非他命五小包是否為你所有？答：）沒錯，
那是我遺落的。」、嗣於偵查中供以：「（問：安非他命來源？
答：）廖大哥欠我三千元，而拿來我處抵押的，查獲當晚拿來的
。」、「（問：三千元即換得四．五公克？答：）是他說先放在
我處，看我要否，後來又打電話來問我。」各等語，前後顯不一
致，所辯與事實不符。（二）上訴人對於被查獲時，攜帶安非他
命出門之原因，先稱：要去找朋友，順便帶出去藏放，繼稱：因
怕被查獲，帶到外面藏放，復稱：因與人相約至朋友家吸毒，怕
家人發現才全帶出去云云；對於取得該安非他命之時間，或稱：
要出門前半個小時才拿到，或稱：當天中午拿到各語，所供前後
不一。而證人陳冬陽於原審調查時證稱：陳國偉打完電話後，就
去埋伏，埋伏時間應該有一小時以上，埋伏時確定沒有看到上訴
人進出，當時上訴人所開之自用小客車停在門口等語，同時在庭
之上訴人旋即改稱：陳國偉是在其返家後始打電話云云，其前後
所供亦有出入；而上訴人每天施用量為０．五至一公克，且不會
分給朋友使用等情，亦據上訴人坦承在卷，則案發當日應毋庸攜
帶五包之量（共淨重二點九二公克）出門始符情理，且安非他命
乃高價之毒品，施用者無不妥藏，免被發覺、遺失，或於需用時
得立即取用，深夜攜帶數量不少之毒品外出，反比藏放於住處較
易被警查獲，上訴人辯謂擬將安非他命藏放在外面空地等詞，有
違常理，而不可採。（三）依卷附上訴人住家之鐵門相片顯示，
鐵門上並無信箱，但鐵門上半部（約占全部鐵門二分之一弱之面
積）係鏤空，該鏤空部分較信箱口大，足以放入現金、報紙、信
件等物品，甚為明確；雖證人陳冬陽於第一審審理時證陳：上訴
人係要求陳國偉先將現金放入鐵門信箱等語，其描述與事實略有
出入，但參照陳國偉所為：伊與上訴人交易時，如約在上訴人家
門口，錢係自鐵門之橫條縫內丟入等證詞，顯然陳冬陽所稱之上
訴人家鐵門信箱，應係指鐵條縫口（即鐵門鏤空處）而言，尚非
虛構。（四）證人陳國偉對於在電話中向上訴人購買安非他命之
金額，雖自警詢迄至原法院前審審理時，或稱二千元，或稱三千
元，或稱要買五千元；證人陳冬陽於第一審調查時亦證稱：有叫
陳國偉向上訴人以三千元買安非他命各等語；然上訴人於第一審
審理時坦承：陳國偉於案發當天有表示要交付伊二千元，而警方
是利用陳國偉要還錢，將其騙出來才查獲等語，顯然案發當日二
人之交易金額，應以二千元為正確。雖陳國偉前後陳述不一，但
此係記憶不明確所致，不得因陳國偉供述不一，而為有利上訴人
之認定；另陳國偉復於原審調查時否認曾向上訴人借過二千元，
則上訴人所辯：陳國偉交付金錢之原因是要還其二千元云云，自
非可採，陳國偉交付之二千元，係指買賣安非他命之價金，較為
可信。（五）上訴人供述於案發時為警在身上查獲之安非他命五
小包，係「廖大哥」以三千元質押等詞，尚非可信，應係以三千
元購買該五包安非他命，顯可認定；而陳國偉打電話佯稱要向上
訴人購買二千元，上訴人自不可能將五小包全部以二千元賣予陳
國偉，足見陳國偉所稱以二千元購買，僅係購得其中部分而已，
而上訴人本身有施用毒品之習性，是其購入毒品原係供自己施用
外，另起意出賣予他人並賺取差價，已具有營利之意圖甚明。（
六）證人陳國偉對於其向上訴人購買安非他命之次數，在警詢中
供稱大約七次，偵查中供稱七、八次，於第一審供稱八次各等語
，自應從有利於上訴人之七次為認定。（七）雖陳國偉對其開始
購買毒品之年度、次數，及每次購買之金額證陳不符，然其指證
於本件案發前，確實多次向上訴人購買安非他命施用等基本事實
，則屬一致，再參以陳國偉因施用安非他命遭警查獲，經勸導後
供出安非他命係購自上訴人，旋即表示願配合警方查緝，向警員
借用行動電話聯絡上訴人，佯稱購買安非他命，警方因而捕獲上
訴人等情，堪認陳國偉所為不利於上訴人之陳述可以採信之理由
。從形式上觀察，原判決並無違法之情形存在。上訴意旨略稱：
（一）案發當日陳國偉與伊之第一通電話通聯時間僅四秒，陳國
偉不可能於如此短暫之時間內確定身分及約定交易金額與地點，
若係第二通始談妥，則第一通通聯之內容為何？如雙方談妥之交
易地點在伊家門口，伊何須開車出門？陳國偉既自八十五年間起
即施用安非他命，則其在八十五年至八十八年八月前，究向何人
購買？何以僅供出伊，原因何在？又伊每日施用０．五公克安非
他命，而當日查獲之安非他命淨重二．九公克，僅足供伊施用三
、四日而已，自無餘量可販賣予陳國偉。原審未詳加調查，遽為
判決，與採證法則相違，且有應調查未予調查之違法。（二）原
判決主文記載：該毒品之包裝袋五個沒收；但在審判程序中，僅
提示安非他命分裝袋二十一個、殘餘安非他命分裝袋四個、安非
他命五公克予以辨認，並未將該五個包裝袋提示供伊辨認；另原
判決（理由五）並說明：扣案殘渣袋五只、分裝袋六十四只無從
宣告沒收云云，顯有未合，其判決當然違背法令。（三）原判決
主文諭知販賣毒品所得八千元沒收，理由亦記載販賣毒品所得八
千元，但事實並未明確認定伊販賣之所得，致其理由失所依據，
判決當然違法。（四）原判決事實雖已認定伊販賣安非他命之地
點，惟理由內就此並未詳細論述，亦有判決理由不備之違誤等語
。惟查：（一）本件扣案之毒品五小包，送調查局鑑定，即將包
裝袋分離，安非他命合計淨重二．九二公克，包裝重一．０五公
克，並記載於同一鑑驗通知書上（見第一審卷第十八頁），而原
審於九十五年三月二十九日審理時，業已向上訴人提示該局八十
九年三月二十九日（八九）陸一字第八九０一八五九八號鑑驗通
知書，並告以要旨及詢以：有何意見？上訴人及其原審選任辯護
人均答稱：無意見等語（見原審更五卷第九十七頁）。是該空包
裝係包裏經查獲之安非他命所用，應無疑義，原審縱未提示其實
物，仍不影響事實之認定。上訴意旨執此爭執，並非第三審上訴
之適法理由。（二）原判決於理由五內說明扣案殘渣袋五只、分
裝袋六十四只無庸諭知沒收部分，其數量縱有誤載，然因原判決
已敘述上開物品與本件販賣毒品無關等旨，此項瑕疵即不影響於
全案情節與判決之本旨，亦不得執為上訴第三審之理由。（三）
有罪判決書之事實為適用法令之根據，法院固應將認定之犯罪事
實詳為記載，始足為適用法令之基礎，惟其所記載之犯罪事實，
非必要拘泥於一定之形式，如從實質上觀察，已足認其與犯罪構
成要件相當，即不能以其記載之形式或文字述簡略，而認其為
違法。原判決事實認定：上訴人在新竹市○○路○段三二五巷五
號上訴人住處、新竹市○○路「笑傲江湖ＫＴＶ」、新竹市○○
路「獅子王電動玩具店」內等處，先後七次以一包一千元、二千
元不等之金額販賣第二級毒品安非他命予陳國偉施用等情（見原
判決第一頁倒數第二至六行）；業於理由內說明引用證人陳國偉
之供詞，為其認定本件犯罪地點之依據（見原判決第二至三頁，
理由二之(一)）；並明其認定本件販賣所得，應從上訴人有利，
認為定八千元之論據（見原判決第十一頁理由五第五至八行），
核與判決未認定事實或判決理由不備之違法情形，並不相當。上
訴意旨，任意指摘，亦不得認係適法之第三審上訴理由。（四）
取捨證據及認定事實，乃事實審法院職權之行使，其對於證據證
明力所為之判斷，苟係基於吾人日常生活之經驗，而未違背客觀
上應認為確實之定則，並已敘述其何以為此一判決之理由者，即
不能指為違法。原判決已就上述各項證據綜合判斷，而於理由內
詳為說明，乃本於調查所得心證，定其取捨，為原審採證、認事
之職權行使，上訴意旨徒執己見，漫事爭辯，自非第三審上訴之
適法理由；又原判決就上訴人所提諸多證據，已做整體性之指駁
，縱未逐一說明其如何不足採信之理由，而稍嫌疏漏，然上訴意
旨就原判決上開訴訟程序之瑕疵，究竟如何足以動搖原判決，並
未具體指明，仍應認其於原判決之主旨不生影響，依刑事訴訟法
第三百八十條之規定，自不得執以指摘，執為合法之第三審上訴
理由。其餘上訴意旨或係對事實審法院採證、認事之職權行使，
專憑己見，任意指摘；或為單純之事實上爭執，或就與犯罪構成
要件事實無關之枝節問題爭辯，俱不足據以辨認原判決已具備違
背法令之形式，均難認已符合首揭法定之第三審上訴要件。其上
訴違背法律上之程式，應予駁回。
據上論結，應依刑事訴訟法第三百九十五條前段，判決如主文。
中    華    民    國  九十五  年    七    月    七    日
                      最高法院刑事第六庭
                          審判長法官  邵  燕  玲
                                法官  張  清  埤
                                法官  陳  世  雄
                                法官  陳  朱  貴
                                法官  洪  昌  宏
      本件正本證明與原本無異
                                      書  記  官
中    華    民    國  九十五  年    七    月   十一   日
                                                  Ｒ


司法院資訊處製作；財團法人民間司法改革基金會備份。
